【裁判字號】    95,訴,1452
【裁判日期】    951229
【裁判案由】    違反毒品危害防制條例
【裁判全文】
臺灣臺南地方法院刑事判決              95年度訴字第1452號
公  訴  人  臺灣臺南地方法院檢察署檢察官
被      告  甲○○
                    （另案在臺灣臺南監獄臺南分監執行中）
上列被告因違反毒品危害防制條例案件，經檢察官提起公訴（九
十五年度營毒偵字第二九三號），暨函請併案審理（九十五年度
營毒偵字第三九九號），被告於準備程序中為有罪之陳述，本院
合議庭裁定由受命法官獨任進行簡式審判程序，判決如下：
    主  文
甲○○施用第一級毒品，處有期徒刑捌月。扣案針筒壹支沒收。
    事  實
一、甲○○前因施用毒品案件，經本院以九十三年度毒聲字第五
    六二號裁定送觀察、勒戒，因認無繼續施用毒品之傾向，於
    民國九十三年八月十六日觀察、勒戒執行完畢釋放，並由臺
    灣臺南地方法院檢察署檢察官以九十三年度毒偵字第一一七
    三號為不起訴處分確定。詎不知悔改，於前次觀察、勒戒執
    行完畢釋放後五年內，復基於反覆施用第一級毒品海洛因之
    單一犯意，自九十五年七月初某日起至九十五年十月十四日
    中午止，約每二至三日一次，在其臺南縣新營市○○路二三
    四巷三號住處內，以將海洛因裝入針筒注射於身體之方式，
    施用海洛因多次。嗣先於九十五年八月十七日中午十二時三
    十分許，為警持本院核發之搜索票至上址搜索查獲，扣得其
    所有供施用海洛因所用之針筒一支；復於九十五年十月十四
    日，在臺南縣新營市○○路一六一之二號前，因另涉施用毒
    品案件為警緝獲。前後二次均經其同意採尿送驗，結果均呈
    嗎啡陽性反應，始悉上情。
二、案經臺南縣警察局新營分局報請臺灣臺南地方法院檢察署檢
    察官偵查起訴，暨臺南縣警察局移請同署檢察官偵查後函請
    併案審理。
    理  由
壹、程序部分：
一、被告甲○○前雖因施用第一級毒品案件，經本院於九十五年
    五月二十二日以九十五年度訴字第五０五號判決處有期徒刑
    七月，於九十五年八月十五日確定，此有臺灣高等法院被告
    前案紀錄表在卷可參，然既判力對於時間效力之範圍應以最
    後審理事實法院之宣示判決日為判斷標準（最高法院八十二
    年度第四次刑事庭會議決議要旨參照），是前案既判力之範
    圍應至九十五年五月二十二日止，本案不為前案既判力效力
    所及，自應由本院進行實體審判。
二、被告所犯係死刑、無期徒刑、最輕本刑為三年以上有期徒刑
    以外之罪，亦非屬高等法院管轄之第一審案件，其於準備程
    序程序進行中就被訴事實為有罪之陳述，經法官告知簡式審
    判程序之旨，並聽取公訴人及被告之意見後，由合議庭裁定
    進行簡式審判程序，故不受同法第一百五十九條第一項、第
    一百六十一條之二、第一百六十一條之三、第一百六十三條
    之一及第一百六十四條至第一百七十條所規定證據能力認定
    及調查方式之限制，合先敘明。
貳、實體部分：
一、上揭犯罪事實，業據被告於本院準備程序及審理中自白承認
    ，且有長榮大學於九十五年八月三十日、同年十月二十六日
    出具之確認報告、臺南縣警察局新營分局尿液編號對照表、
    臺南縣警察局尿液編號與真實姓名對照表各一紙在卷可稽，
    此外，復有針筒一支扣案可憑，足認被告之任意性自白確與
    事實相符，堪以採信。被告前因施用毒品案件，經本院以九
    十三年度毒聲字第五六二號裁定送觀察、勒戒，因認無繼續
    施用毒品之傾向，於九十三年八月十六日觀察、勒戒執行完
    畢釋放出所，並由臺灣臺南地方法院檢察署檢察官以九十三
    年度毒偵字第一一七三號為不起訴處分確定各節，有前述前
    案紀錄表附卷足參，是被告於前次觀察、勒戒執行完畢釋放
    後五年以內再犯本件施用毒品之犯行堪以認定，應依法論科
    。
二、論罪科刑：
  (一)查海洛因係屬毒品危害防制條例第二條第二項第一款所列之
    第一級毒品，故核被告所為，係犯毒品危害防治條例第十條
    第一項之施用第一級毒品罪。被告施用前後持有第一級毒品
    之低度行為，應為其施用之高度行為所吸收，不另論罪。
  (二)按刑事法若干犯罪行為態樣，本質上原具有反覆、延續實行
    之特徵，立法時既予特別歸類，定為犯罪構成要件之行為要
    素，則行為人基於概括之犯意，在密切接近之一定時、地持
    續實行之複次行為，倘依社會通念，於客觀上認為符合一個
    反覆、延續性之行為觀念者，於刑法評價上，即應僅成立一
    罪。學理上所稱「集合犯」之職業性、營業性或收集性等具
    有重複特質之犯罪均屬之，例如經營、從事業務、收集、販
    賣、製造、散布等行為概念者是（最高法院九十五年度臺上
    字第一０七九號判決意旨參照）。而關於施用毒品之犯罪型
    態，往往具有高度之反覆實施性及濫用性，一旦吸食毒品，
    通常會於一定期間內密集施用，顯然具有「集合犯」反覆性
    及延續性之特徵，如將各次施用毒品之行為在刑法上逐一評
    價並分別論處罪刑，恐與刑罰過度評價禁止原則相悖，並與
    憲法所揭櫫之比例原則有違。再考諸九十五年七月一日施行
    之修正後刑法關於連續犯規定刪除之原因，固係源於實務上
    對於連續犯「同一罪名」之認定過寬，所謂「概括犯意」亦
    經常可連綿數年之久，不無鼓勵犯罪之嫌，而使國家刑罰權
    之行使發生不合理之現象，故將之刪除，應屬法務部所稱本
    次修法「寬嚴並進」之刑事政策中，較不利於行為人之從「
    嚴」措施。然施用毒品犯罪之本質上具有成癮性、反覆性，
    所侵害者亦屬單一之社會公共法益，且前揭修正理由更明示
    在廢除連續犯規定後，針對吸毒等犯罪類型，應發展「接續
    犯」及「包括一罪」之概念，以限縮數罪併罰之範圍，益見
    立法者亦深知施用毒品犯罪有其本質上之特殊性，倘行為人
    已有反覆為同一吸毒之犯行，仍應視其具體情形論以「構成
    要件之行為單數」，而為「包括一罪」，僅受一次之刑法評
    價，即為已足，自不能徒執廢除連續犯規定係採從嚴之刑事
    政策，而謂修法後反覆多次施用毒品行為均應予以數罪併罰
    。準此以言，本案被告自承係自九十五年七月初某日起至九
    十五年十月十四日中午止，約每二至三日施用海洛因一次，
    犯罪行為甚屬密集、反覆，揆諸前揭說明，應認被告多次施
    用第一級毒品海洛因之犯行，係屬「包括一罪」中之「集合
    犯」之性質，應論以一罪。
  (三)檢察官雖僅就被告九十五年七月初某日起至同年八月十四日
    止之犯行提起公訴，然就被告自九十五年八月十五日起至同
    年十月十四日中午止之犯行（均經檢察官移請併案審理），
    與前述業已起訴之部分有集合犯之包括一罪關係，為起訴效
    力所及，本院自應併予審理。
  (四)爰審酌被告另有公共危險等前科紀錄，素行非佳，有前述前
    案紀錄表可佐，教育程度為高中肄業，其曾受觀察、勒戒之
    處遇措施後，猶未能深切體認施用毒品對於自身健康之危害
    ，且於前案（即前述九十五年度訴字第五０五號案件）甫經
    判處有期徒刑七月後即伺機再犯，未見警惕之心，惟犯後坦
    承犯行，態度良好，本案施用期間達三月有餘，及施用毒品
    係自戕身心，對於他人並未構成危害等一切情狀，量處如主
    文所示之刑，以資懲儆。
  (五)扣案之針筒一支，係被告所有供犯本案所用之物，業據被告
    供明在卷，爰依刑法第三十八條第一項第二款規定，併予宣
    告沒收。
據上論斷，應依刑事訴訟法第二百七十三條之一第一項、第二百
九十九條第一項前段，毒品危害防制條例第十條第一項，刑法第
十一條前段、第三十八條第一項第二款，判決如主文。
本案經檢察官乙○○到庭執行職務。
中    華    民    國    95    年    12    月    29    日
                  刑事第五庭  法  官  張婷妮
以上正本證明與原本無異。
如不服本判決，應於收受送達後10日內向本院提出上訴書狀（應
附繕本）。
                              書記官  陳姿利
中    華    民    國    96    年     1    月    2     日
附錄本案論罪科刑法條
毒品危害防制條例第十條第一項
施用第一級毒品者，處六月以上五年以下有期徒刑。


司法院資訊處製作；財團法人民間司法改革基金會備份。
